【裁判字號】    89,上易,623
【裁判日期】    890331
【裁判案由】    竊盜
【裁判全文】
臺灣高等法院刑事判決                  八十九年度上易字第六二三號
    上訴人  台灣桃園地方法院檢察署檢察官
    被  告  甲 ○ ○
右列上訴人因被告竊盜案件，不服台灣桃園地方法院八十八年度易字第二五五九號，
中華民國八十八年十二月十六日第一審判決（起訴案號：台灣桃園地方法院檢察署八
十八年度偵字第一六四二七號）提起上訴，本院判決如左：
    主    文
上訴駁回。
    理    由
一、公訴意旨略以：甲○○意圖為自己不法之所有，於民國（下同）八十八年十月二
    十四日下午二時許，以自備鑰匙一支，竊取乙○○所有，停放在桃園縣龍潭鄉○○路○段三七八巷二四號，車號ＪＵＥ─八五二號重機車一部，得手後準備逃逸
    之際，為乙○○妻子發覺，阻止未果，告知乙○○報警循線逮獲甲○○，並扣得
    前揭重機車一部及作案用鑰匙一支，因認被告甲○○涉有刑法第三百二十條第一
    項之竊盜罪嫌云云。
二、按犯罪事實應依證據認定之，無證據不得推定其犯罪事實；又不能證明被告犯罪
    者，應諭知無罪之判決，刑事訴訟法第一百五十四條、第三百零一條第一項前段
    分別定有明文。又所謂認定犯罪事實之證據，係指足以認定被告確有犯罪行為之
    積極證據而言，該項證據自須適合於被告犯罪事實之認定，始得採為斷罪資料，
    最高法院二十九年上字第三一０五號著有判例。
三、本件公訴意旨認被告甲○○涉有竊罪嫌，係以告訴人乙○○之指訴，復有扣案
    之贓物領據、車籍查詢認可資料、扣押物品清單各一紙及鑰匙一支可資佐証為其
    主要論據。訊據被告甲○○則堅詞否認其有何竊犯行，辯稱：其當天至桃園縣
    龍潭鄉○○路○段三七八巷二十四號公司宿舍，該機車適放置在宿舍前，故以為
    係同事所有而放在屋外，始自行以其所有之機車鑰匙發動借騎外出購買香菸，於
    回至宿舍時即將機車放好，並未遇見車主或其太太，本件係其返回台北途中，公
    司老闆通知其發生本案，始回至宿舍處理，並未竊取該機車等語。
四、經查：本件告訴人乙○○所有ＪＵＥ─八五二號機車當天確係放置在桃園縣龍潭
    鄉○○路○段三七八巷二十四號被告服務之公司宿舍前庭院等情，業據告訴人乙○○、被告甲○○供述綦詳，互核相符，且證人即告訴人乙○○之妻丙○○於原
    審審理時亦證稱：「（問：當日情形？）、我到樓下倒垃圾，發現機車不見了，
    我就到處找，我看到甲○○將車騎回來，我在門口叫他下車。」、「邱騎走後，
    我發現車不見，二十分鐘後，發現被告將車騎回二十四號之院子裡，我在二十四
    號庭院門口將其攔下，並（將機車）停回我家的位置。」等語（見原審卷第十三
    頁反面、第十四頁），告訴人乙○○於原審審理時亦陳稱：「我家住龍潭鄉○○
    路○段三七八巷二十二號，我將（機）車暫放在二十四號庭院內，旁邊二十四號
    是甲○○公司租給他們的宿舍，因我跟房東熟，我當天將車暫放在院子裡。」等
    語（見原審卷第十三頁反面、第十四頁），再徵諸證人即被告之雇主羅昌茂於原
    審審理時亦證稱：「當日我們在承租處安裝瓦斯爐，二十二號簽約就已取得房屋
    之鑰匙。」、「邱以為是同事之機車，借騎一下去買菸，他有告知我。」等語（
    見原審第二十五頁及反面），顯見被告辯謂當時僅係借用該機車外出購買香菸云
    云，即非無稽。且被告於將機車騎回後，並未再對該機車有何不法之行為，証人
    丙○○復供稱其於被告放回機車後，隨即檢視車內置物箱，發現原放置於車內之
    證件及皮包均無損失等情觀之（見原審卷第十四頁），被告確應僅在誤認該機車
    係其同事所有，而逕自加以借用而已，洵難認其當時有何為自己不法所有之意圖
    。至告訴人乙○○及其妻丙○○復指稱被告係以萬能鑰匙竊取該機車云云，方然
    該情業為被告所否認，再參諸扣案之被告用以發動該機車之鑰匙乙把，係一般之
    機車鑰匙，而非萬能鑰匙，亦有該扣案之機車鑰匙可按，足徵告訴人乙○○及其
    妻丙○○該項指訴不實，難採為被告犯罪之証明；是被告前開所為，顯欠缺主觀
    違法要素，難以竊盜罪相繩。
五、綜上所論，足徵被告甲○○所辯尚堪採信，此外，復查無其他積極事證足資證明
    被告確有公訴意旨所指竊盜犯行，其犯罪自屬不能證明，原審綜理全案調查証據
    所得及辯論要旨，據而為被告無罪之諭知，依法洵無不合，檢察官上訴意旨，猶
    執陳詞認被告甲○○涉犯竊盜罪行，據以指摘原判決失當，要無理由，應駁回其
    上訴。
六、據上論斷，應依刑事訴訟法第三百六十八條，判決如主文。
本案經檢察官蔡薰慧到庭執行職務。
中     華     民     國     八十九     年       三       月    三十一   日
                              臺灣高等法院刑事第十六庭
                                  審判長法  官  許  增  男
                                        法  官  蔡  彩  貞
                                        法  官  黃  鴻  昌
右正本證明與原本無異。
不得上訴。
                                        書記官  黃  千  鶴
中     華     民     國     八十九     年       四       月      五     日


司法院資訊處製作；財團法人民間司法改革基金會備份。
